臺灣新北地方法院刑事判決　　　　　　110年度簡上字第247號
上　訴　人　臺灣新北地方檢察署檢察官
被　　　告　蔡昀志


上列上訴人因被告詐欺案件，不服本院中華民國110 年3 月4 日 
109 年度簡字第7401號第一審簡易判決（聲請簡易判決處刑案號
：臺灣新北地方檢察署109 年度偵字第25312 號），提起上訴，
本院管轄之第二審合議庭判決如下：
    主  文
上訴駁回。
    事實及理由
一、本案經本院管轄之第二審合議庭審理結果，認原審以被告蔡
    昀志所為，係犯刑法第30條第1 項、第339 條第1 項之幫助
    詐欺取財罪，於適用同法第30條第2 項規定予以減刑，並審
    酌被告雖未實際參與詐欺取財犯行，惟明知詐騙集團收購帳
    戶係為實施詐欺使用，卻仍轉知劉家佑提供所申辦之銀行帳
    戶供他人非法使用，並又受託轉交，所為仍造成執法機關不
    易查緝犯罪行為人，危害社會治安，助長社會犯罪風氣，更
    造成被害人求償上之困難，並非可取，兼衡被告之素行、犯
    罪之動機、目的、智識程度、家庭經濟狀況，被告本件幫助
    手段為轉知收購訊息及轉交金融帳戶，本件被害人數及受騙
    金額，犯後態度等一切情狀後，量處拘役30日，並諭知如易
    科罰金之折算標準，核其認事用法均無違誤，量刑亦屬適當
    ，應予維持，並引用如附件所示第一審刑事簡易判決書記載
    之事實、證據及理由。
二、檢察官上訴意旨略以：被告之幫助詐欺行為造成告訴人俞志
    豪高達新臺幣（下同）45萬5,700 元之財產損害以及精神上
    之痛苦磨難，且迄今尚未達成和解並賠償其損失，參以被告
    上開參與程度及惡性觀之，原審量處被告拘役30日，實屬過
    輕，無以收警惕之效，未能使罰當其罪，自有未當，請求撤
    銷原判決，更為適當合法之判決等語。
三、惟原審就被告所犯幫助詐欺取財罪量處拘役30日，係先依刑
    法第30條第2 項規定減輕其刑後，再於處斷刑範圍內，量處
    拘役30日，並未逾越量刑之外部界限，且業以被告之責任為
    基礎，敘明所審酌之刑法第57條各款事由（包括告訴人所受
    損失狀況），已如上述，而無濫用裁量權限之情形，尚難認
    原審量刑有何違法或不當之處。況被告於本院審理中已與告
    訴人達成和解，同意給付13萬元賠償告訴人所受之損害，並
    已全部履行完畢等節，有告訴人提出之本院110 年度重簡字
    第1153號和解筆錄、被告提出之匯款單（匯款日期為民國11
    0 年10月14日，匯款金額13萬元）及LINE對話紀錄擷圖各1
    份在卷可佐（見本院卷第73至75、97至99頁），足認告訴人
    所受損害已有所減輕。從而，檢察官以前詞指摘原審量刑過
    輕而提起上訴，為無理由，應予駁回。
據上論斷，應依刑事訴訟法第455 條之1 第1 項、第3 項、第36
8 條、第373 條，判決如主文。
本案經檢察官王聖涵聲請以簡易判決處刑及提起上訴，檢察官陳
姵伊到庭執行職務。
中    華    民    國   110    年    10    月    27    日
                  刑事第十八庭  審判長法  官  詹蕙嘉
 
                                      法  官  劉容妤
 
                                      法  官  劉明潔
 
（本件不得上訴）
以上正本證明與原本無異。
不得上訴。
                                      書記官  連思斐
中    華    民    國   110    年    10    月    27    日
附件：
臺灣新北地方法院刑事簡易判決         109年度簡字第7401號
聲  請  人  臺灣新北地方檢察署檢察官
被      告  蔡昀志  男  民國00年00月00日生
                    身分證統一編號：Z000000000號
                    住新北市○○區○○路000號
上列被告因詐欺案件，經檢察官聲請以簡易判決處刑（109 年度
偵字第25312 號），本院判決如下：
    主  文
蔡昀志幫助犯詐欺取財罪，處拘役參拾日，如易科罰金，以新臺
幣壹仟元折算壹日。
    事實及理由
一、犯罪事實
  ㈠蔡昀志與黃威辰為友人關係。於民國108 年12月初某日，黃
    威辰前往蔡昀志位於臺北市○○區○○○路0 段0 號之工作
    處所，詢問蔡昀志是否有意出借金融帳戶，蔡昀志雖予以拒
    絕，惟知悉其在場之同事劉家佑有經濟困難，雖已預見黃威
    辰收購他人金融帳戶之存摺、金融卡及密碼，將可能遭黃威
    辰所屬之犯罪集團用於實施詐欺等財產犯罪，竟仍不違背其
    本意，基於幫助詐欺取財之犯意，告知劉家佑有關黃威辰欲
    出價收購金融帳戶乙節，嗣後並轉知劉家佑收購價額為每一
    帳戶新臺幣（下同）5,000 元，而經劉家佑應允。嗣於108
    年12月12日前某日，黃威辰再至上址，劉家佑乃在上址將其
    所申設之第一商業銀行股份有限公司（下稱第一銀行）帳號
    00000000000 號帳戶之存摺、提款卡及密碼交付予蔡昀志，
    蔡昀志則當場轉交予黃威辰。
  ㈡嗣黃威辰所屬詐欺集團成員，意圖為自己不法之所有，基於
    詐欺取財之犯意，於108 年11月間透過LINE通訊軟體，再以
    暱稱「Nicole」與俞志豪互相加入好友，並推薦俞志豪下載
    Meta Trader 5 （下稱MT5 ）投資軟體，後向俞志豪佯稱可
    代收款項存入MT5 帳戶作為外匯投資云云，俞志豪因而陷於
    錯誤，依該成員指示，於108 年12月12日下午2 時54分許，
    在桃園市○鎮區○○路0 段00號之玉山銀行壢新分行臨櫃匯
    款45萬5,700 元至劉家佑上開帳戶內。再於翌（13）日晚間
    ，該成員向俞志豪佯稱投資金額全數虧損，然經俞志豪查詢
    MT5 之相關數據，與該成員所述不符，與暱稱「Nicole」之
    人復聯繫無著，俞志豪始發覺有異而報警處理。（黃威辰涉
    犯詐欺罪部分現由地檢署偵辦中，劉家佑所犯幫助詐欺罪部
    分，另經本院判處拘役50日）。
二、證據
  ㈠被告蔡昀志於警詢及偵查中之陳述。
  ㈡證人即告訴人俞志豪於警詢中之陳述。
  ㈢證人劉家佑於警詢中之陳述。
  ㈣玉山銀行匯款申請書1 份。
  ㈤告訴人俞志豪與暱稱「Nicole」之Line對話紀錄。
  ㈥劉家佑之第一銀行帳戶交易明細1 份。
三、被告蔡昀志於本院審理時雖具狀辯稱其並非代黃威辰尋覓帳
    戶資料，而係單純受託轉交存摺等物，且未曾因此獲有對價
    ，難以幫助詐欺罪相繩等語。然查，被告於警詢中自陳：我
    知道劉家佑缺錢，就隨口問他，我也有提醒劉家佑要慎重考
    慮，黃威辰也有另外與劉家佑對談過，並向劉家佑確認帳戶
    有無其他問題；劉家佑答應黃威辰後，依照指示辦理一些手
    續，之後黃威辰再次來公司，劉家佑就把他自己的存摺及提
    款卡交給我，我就馬上再轉交給黃威辰等語（見臺灣士林地
    方檢察署109 年度偵字第8810號卷第25頁）。另證人劉家佑
    於警詢中陳稱：我同事（按即被告）跟我說，如果我提供帳
    戶給他朋友使用，每月可領得5,000 元之報酬，所以我就答
    應被告，將我的第一銀行帳戶借給被告的朋友使用等語（見
    同上卷第17頁）。從而，被告本已知悉黃威辰於收購銀行帳
    戶後，極有可能交付給詐騙集團使用，此由其拒絕交付自己
    之銀行帳戶乙節自明，又被告於劉家佑交付過程中，非僅單
    純將黃威辰欲收購帳戶消息轉知劉家佑而已，被告除在事後
    幫忙黃威辰將收購價格轉知劉家佑知悉外，亦受劉家佑之託
    ，收取劉家佑之第一銀行帳戶資料後當場轉交給黃威辰，則
    被告之上開行為雖非提供帳戶資料，然轉告劉家佑收購價格
    、轉交存摺及提款卡予黃威辰之行為，亦使詐騙集團成員易
    於實施日後之詐騙行為，是被告行為已對詐騙集團成員施以
    助力無訛，被告上開所辯，即非可採。
四、按刑法上之幫助犯，係以幫助之意思，對於正犯資以助力，
    而未參與實施構成要件之行為者而言。查被告雖有轉知劉家
    佑有關出借帳戶之資訊及轉交帳戶資料予黃威辰行為，使實
    行詐欺者遂行詐欺取財之犯行，惟其上開行為，並不等同於
    向被害人施以欺罔之詐術行為，且亦無證據證明被告有參與
    詐欺取財犯行之構成要件行為，被告所為應僅止於幫助。是
    核被告所為，係犯刑法第30條第1 項前段、第339 條第1 項
    之幫助詐欺取財罪。被告基於幫助之意思，參與詐欺取財犯
    罪構成要件以外之行為，為幫助犯，爰依刑法第30條第2 項
    之規定，按正犯之刑減輕之。
五、爰審酌被告雖未實際參與詐欺取財犯行，惟明知詐騙集團收
    購帳戶係為實施詐欺使用，卻仍轉知劉家佑提供所申辦之銀
    行帳戶供他人非法使用，並又受託轉交，所為仍造成執法機
    關不易查緝犯罪行為人，危害社會治安，助長社會犯罪風氣
    ，更造成被害人求償上之困難，並非可取，兼衡被告之素行
    、犯罪之動機、目的、智識程度、家庭經濟狀況，被告本件
    幫助手段為轉知收購訊息及轉交金融帳戶，本件被害人數及
    受騙金額，犯後態度等一切情狀，量處如主文所示之刑，並
    諭知如易科罰金之折算標準，以資懲儆。
六、按犯罪所得，屬於犯罪行為人者，沒收之，刑法第38條之1
    第1 項前段定有明文。本件被告固轉交劉家佑之上開銀行帳
    戶使實行詐欺者遂行詐欺取財犯行，惟遍查全卷並無證據證
    明其已實際獲取詐欺犯罪所得，而受有不法利益，故不予宣
    告沒收犯罪所得。
七、依刑事訴訟法第449 條第1 項前段、第3 項，刑法第30條第
    1 項前段、第2 項、第339 條第1 項、第41條第1 項前段，
    刑法施行法第1 條之1 第1 項，逕以簡易判決處刑如主文。
八、如不服本判決，得自收受送達之翌日起20日內向本院提出上
    訴狀，上訴於本院第二審合議庭（須附繕本）。
本案經檢察官王聖涵聲請以簡易判決處刑。
中    華    民    國   110    年    3     月    4     日
                  刑事第二十七庭  法  官  曹惠玲
上列正本證明與原本無異。
                                  書記官  張家瑋
中    華    民    國   110    年    3     月    10    日
附錄本案論罪科刑法條全文：
中華民國刑法第339 條
意圖為自己或第三人不法之所有，以詐術使人將本人或第三人之
物交付者，處5 年以下有期徒刑、拘役或科或併科50萬元以下罰
金。
以前項方法得財產上不法之利益或使第三人得之者，亦同。
前二項之未遂犯罰之。